# INTRODUCCIÓN

---
title: "TP1"
subject: "Laboratorio de Datos"
integrantes: "Salvador, Miguel, Thomas"
format: html
editor: visual
---

------------------------------------------------------------------------

## INFORMACIÓN SOBRE LAS LIBRERÍAS

Para nuestra proyecto de análisis de datos, utilizaremos las librerías

tidyverse es un paquete que incluye librerías como ggplot2 (visualización de datos), dplyr (manipulación de datos), ...

------------------------------------------------------------------------

## INFORMACIÓN SOBRE LOS DATA FRAMES

Durante esta investigación vamos a trabajar con dos dataframes relacionados al uso de Eco-bicis en CABA y el clima registrada en aeroparque, ambos registros son del anio 2022.

Para este análisis solamente observaremos el comportamiento de aquellos registros cuya duración del viaje este entre 5 minutos a 1 hora, para evitar valores atípicos.

------------------------------------------------------------------------

## SCRIPTS

```{r}
source(file = "Script_TP1.R", local = TRUE)

source(file = "Hoja Auxiliar.R", local = TRUE)
```

------------------------------------------------------------------------

## ANÁLISIS DESCRIPTIVO DE DATAFRAME VIAJES DE ECO-BICIS 2022

```{r}
head(bike_trips_2022_5_to_60_min)
```

Análisis general del nuevo dataframe de viajes en eco-bicis 2022.

```{r}
summary_bike_trips_2022_5_to_60_min
str(month_day_hour_bike_trips_2022_5_to_60_min)
```

### Variables del Dataframe

::: {style="color: white;"}
"X.1" \--\>

"X" \--\>

"Id_recorrido" \--\>

"duracion_recorrido" \--\>

"fecha_origen_recorrido" \--\> establece la fecha y horario de inicio del viaje

"id_estacion_origen" \--\>

"nombre_estacion_origen" \--\>

"direccion_estacion_origen" \--\>

"long_estacion_origen" \--\>

"lat_estacion_origen" \--\>

"fecha_destino_recorrido" \--\>

"id_estacion_destino" \--\>

"nombre_estacion_destino" \--\>

"direccion_estacion_destino" \--\>

"long_estacion_destino" \--\>

"lat_estacion_destino" \--\>

"id_usuario" \--\>

"modelo_bicicleta" \--\>

"Género" \--\>

"fecha" \--\>
:::

### Visualización de Datos

#### Duración de los recorridos

```{r}
trips_duration_in_minutes
```

```{r}
promedio_y_mediana_de_viajes
```

#### Fecha de recorridos

```{r}
trips_by_month 
trips_by_day
trips_by_hour
trips_by_month_and_hour
trips_by_day_and_hour
```

#### Feriados vs no feriados

```{r}
viajes_promedio_feriados
```

#### Estación de Origen

```{r}
origin_trip
```

#### Estación de Destino

```{r}
destination_trip
```

#### Viajes Mas comunes

```{r}
common_trips
```


#### Modelo de Bicicleta

```{r}
bike_type 
```

#### Genero

```{r}
use_of_bikes_by_gender 
```

------------------------------------------------------------------------

## ANÁLISIS DESCRIPTIVO DE DATAFRAME VIAJES DE CLIMA AEROPARQUE 2022

```{r}
summary_weather

str(clima_aeroparque_BA_2022_bymonth)
```

#### Clima durante el year

```{r}
grafico_temperatura_por_mes 

grafico_temperatura_por_dia 
```

#### Precipitaciones durante el year

```{r}
precipitaciones_por_mes
grafico_dias_de_lluvias
```

### Uso de bicis by weather
Notamos que este grafico en particular tiene un problema, las temperaturas promedias durante los 365 no se distribuyen de forma equitativa,por ejemplo es mucho mas comun tener un dia con promedio de 20 grados que un dia con promedio de 8 grados, entonces sumar el uso de bicis dependiendo de la temperatura promedio estaria sesgado.
```{r}
bikes_by_temp
```

