# INTRODUCCIÓN

---
title: "TP1"
subject: "Laboratorio de Datos"
integrantes: "Salvador, Miguel, Thomas"
format: html
editor: visual
---

## Dataframes y Librerías

------------------------------------------------------------------------


```{r}
source(file = "Script_TP1.R", local = TRUE)

source(file = "Hoja Auxiliar.R", local = TRUE)
```

##INFORMACION DATAFRAMES
Durante esta investigación vamos a trabajar con dos dataframes. Para ello comenzaremos guardándolas en dos variables locales usando el comando read_csv.



A continuación inicializaremos las librerías que utilizaremos durante este análisis. Notamos que el paquete tidyverse incluye librerías como ggplot2 (visualización de datos), dplyr (manipulación de datos), entre otros.

##INFORMACION LIBRERIAS


## ANÁLISIS DESCRIPTIVO DE DATAFRAME VIAJES DE ECO-BICIS 2022

------------------------------------------------------------------------

Para este análisis solamente observaremos el comportamiento de aquellos registros cuya duración del viaje este entre 5 minutos a 1 hora, para evitar valores atípicos.
```{r}
View(bike_trips_2022_5_to_60_min)
```


Análisis general del nuevo dataframe de viajes en eco-bicis 2022.

```{r}
summary_bike_trips_2022_5_to_60_min
```


### Variables del Dataframe

::: {style="color: white;"}
"X.1" \--\>

"X" \--\>

"Id_recorrido" \--\>

"duracion_recorrido" \--\>

"fecha_origen_recorrido" \--\> establece la fecha y horario de inicio del viaje

"id_estacion_origen" \--\>

"nombre_estacion_origen" \--\>

"direccion_estacion_origen" \--\>

"long_estacion_origen" \--\>

"lat_estacion_origen" \--\>

"fecha_destino_recorrido" \--\>

"id_estacion_destino" \--\>

"nombre_estacion_destino" \--\>

"direccion_estacion_destino" \--\>

"long_estacion_destino" \--\>

"lat_estacion_destino" \--\>

"id_usuario" \--\>

"modelo_bicicleta" \--\>

"Género" \--\>

"fecha" \--\>
:::

------------------------------------------------------------------------

### Visualización de Datos

#### Duración de los recorridos

```{r}
tabla
```

```{r}
promedio_y_mediana_de_viajes
```

#### Fecha de recorridos

(me gustaria separa por horario)

```{r}
month_trip
```

```{r}
trips_by_month 
```

#### Estacion de Origen

```{r}
origin_trip
```

#### Estacion de Destino

```{r}
destination_trip
```

#### Viajes Mas comunes

```{r}
common_trips
```

#### Mapa Estaciones

(perguntar en clase como se haria un mapa)

```{r}
#install.packages("mapproj")
library(mapproj)
library(maps)

coord_map(projection = "mercator",
  xlim = 40,
  ylim = 50)

# Prepare a map of NZ
#ggplot(map_data("world"), aes(x = long, y = lat, group = group)) +
 # geom_polygon(fill = "white", colour = "black") 

#bike_trips_2022_5_to_60_min %>% 
 # select(long_estacion_origen, lat_estacion_origen) %>% 
 # distinct() %>% 
  #ggplot(mapping = aes(x = long_estacion_origen, y = lat_estacion_origen)) + 
 # geom_point() + 
 # ggplot(map_data("world"), aes(x = long, y = lat, group = group)) +
 # geom_polygon(fill = "white", colour = "black") 
```

```{r}
library(ggplot2)
library(sf)

# Load spatial data for Buenos Aires province (you may need to replace this with your own data)
# This example uses a simplified shapefile of Buenos Aires province from the 'maps' package.
# You can replace this with your own shapefile or spatial data source.
buenos_aires <- st_read(system.file("shape/argentina/", "buenosaires.geojson", package = "sf"))

# Create a ggplot map of Buenos Aires province
buenos_aires_map <- ggplot(buenos_aires) +
  geom_sf() +
  labs(title = "Map of Buenos Aires Province, Argentina") +
  theme_minimal()

# Use coord_quickmap() to create the map with the appropriate aspect ratio
buenos_aires_map + coord_quickmap()
```

#### Modelo de Bicicleta

```{r}
bike_type 
```

#### Genero

```{r}
use_of_bikes_by_gender 
```

## ANÁLISIS DESCRIPTIVO DE DATAFRAME VIAJES DE CLIMA AEROPARQUE 2022

```{r}
summary_weather
```

Separamos por mes

```{r}
month_climate
```

#### Clima durante el year

como hago para hacer una linea que pase por los puntos

```{r}
grafico_temperatura_por_mes 

grafico_temperatura_por_dia 
```

#### Precipitaciones durante el year

Fijarse si en febrero no hay datos atipicos

```{r}
precipitaciones_por_mes
```
