---
title: "TP1"
author: "Salvador, Miguel, Thomas"
format: html
editor: visual
---

Durante esta investigación vamos a trabajar con dos dataframes. Para ello comenzaremos guardándolas en dos variables locales usando el comando read_csv.

```{r}
library(readr)
clima_aeroparque_BA_2022 <- read_csv("Data/Clima_Aeroparque_BA.csv")
View(Clima_Aeroparque_BA)

bike_trips_2022 <- read_csv("Data/trips_2022_reducido.csv")
View(bike_trips_2022)
```
A continuación inicializaremos las librerías que utilizaremos durante este análisis. Notamos que el paquete tidyverse incluye librerías como ggplot2 (visualización de datos), dplyr (manipulación de datos), entre otros.
```{r}
install.packages("tidyverse")
library(tidyverse)
```


## ANÁLISIS DE DATAFRAME VIAJES DE ECO-BICIS 2022
Para este análisis solamente observaremos el comportamiento de aquellos registros cuya duracion del viaje este entre 5 minutos a 1 hora, para evitar valores atípicos.

```{r}
bike_trips_2022_5_to_60_min <- bike_trips_2022 %>% 
  filter(between(duracion_recorrido, left = 60*5, right = 60*60))
```


Análisis general del nuevo dataframe de viajes en eco-bicis 2022.
```{r}
summary(bike_trips_2022_5_to_60_min) #ESTO ESTA BIEN PONERLO?
```

